臺灣高等法院民事判決
110年度上易字第129號
上  訴  人  斯邦奈有限公司

法定代理人  蔡家偉  
訴訟代理人  李南弘  
被上訴人    龍鼎金屬實業有限公司

法定代理人  曾耀德  
訴訟代理人  林健群律師

上列當事人間請求損害賠償等事件，上訴人對於中華民國109年1
1月6日臺灣臺北地方法院108年度訴字第5472號第一審判決提起
上訴，本院於110年6月30日言詞辯論終結，判決如下：
    主      文
原判決廢棄。
被上訴人應給付上訴人新臺幣壹佰參拾參萬參仟玖佰玖拾伍元，
及如附表三所示利息。
第一、二審訴訟費用均由被上訴人負擔。
    事實及理由
一、上訴人主張：伊於民國（下同）108年6月間與被上訴人成立
    承攬契約（下稱系爭契約），向被上訴人定作如附表一所示
    工作項目，以20呎空貨櫃內部牆面4面均加裝3釐米不鏽鋼補
    強板（下稱系爭鋼板）、底部舖設帆布且櫃門密封之改裝貨
    櫃7個（下稱系爭貨櫃），供同年7月6、7日大佳河濱公園S2
    O泰國潑水電子音樂節活動（下稱系爭活動）作為儲水槽使
    用，約定被上訴人應於同年6月28日前將成品送至系爭活動
    現場交付，總價新臺幣（下同）118萬元，伊已於108年6月1
    4日、同年月30日分別支付91萬7,310元、2萬元，共93萬7,3
    10元予被上訴人。詎被上訴人遲至同年6月30日始交貨，且
    交付之貨櫃內部牆面4面均未焊上系爭鋼板，且底部未鋪設
    帆布、櫃門未密封，於測試時，注水超過6分滿即大量漏水
    （下稱系爭瑕疵），與兩造約定之品質不符，屬不完全給付
    ，伊限被上訴人於同年7月3日前完成修補，但被上訴人迄同
    年7月7日系爭活動開幕前，仍未完成上開瑕疵之修補，另伊
    因被上訴人系爭瑕疵及不完全給付，於附表二所示時間臨時
    追加支出調派水車費用共39萬6,685元。爰依民法第494條、
    第227條、第226條第1項、第256條規定，以起訴狀繕本之送
    達為解除契約之意思表示，並依民法第259條第1款規定，向
    被上訴人請求返還伊已給付之報酬93萬7,310元，另依同法
    第495條、第227條第2項規定，請求被上訴人賠償損害39萬6
    ,685元，合計133萬3,995元（計算式：93萬7,310元+39萬6,
    685元=133萬3,995元），並如附表三所示利息。
二、被上訴人則以：兩造約定在櫃門加裝系爭鋼板補強，而非內
    部牆面4面均加裝系爭鋼板，且108年6月14日報價單所載工
    項未包括底部鋪設帆布，伊已對上訴人言明無法保證系爭貨
    櫃不漏水，伊於同年6月24日才拿到貨櫃，加工時間不足，
    於同年6月30日將系爭貨櫃先送至系爭活動現場，擬在現場
    於櫃門加裝系爭鋼板，因系爭活動主辦單位之泰國工程師要
    求伊開啟櫃門供其進出安裝馬達，並為方便其活動結束後取
    回馬達，故未密封櫃門，且系爭貨櫃儲水後結構尚屬安全，
    漏水部分亦經伊以止水條、柏油修復，櫃門焊接封閉，並經
    上訴人使用於系爭活動，顯見上開瑕疵並非重要，上訴人不
    得解除系爭契約，另上訴人支出附表二所示調派水車費用，
    係因其用水調度不當，與伊無關等語，資為抗辯。
三、上訴人於原審起訴聲明：㈠被上訴人應給付上訴人133萬3,99
    5元，及如附表三所示利息。㈡願供擔保請准宣告假執行。被
    上訴人於原審答辯聲明：㈠上訴人之訴及假執行之聲請均駁
    回。㈡如受不利判決，願供擔保請准宣告免為假執行。原審
    判決上訴人全部敗訴，上訴人不服，提起上訴，於本院上訴
    聲明：㈠原判決廢棄。㈡被上訴人應給付上訴人133萬3,995元
    ，及如附表三所示利息。被上訴人於本院答辯聲明：上訴駁
    回。
四、上訴人主張其為供系爭活動作為儲水槽使用，於108年6月間
    向被上訴人定作系爭貨櫃，約定總價118萬元，其已於108年
    6月14日、同年月30日分別支付91萬7,310元、2萬元，共93
    萬7,310元予被上訴人，被上訴人交付之系爭貨櫃內部牆面4
    面均未加裝系爭鋼板等情，為被上訴人所不爭執，並有兩造
    間LINE對話紀錄、報價單、收款證明書在卷可證（見原審卷
    ㈠第27至167頁、第177頁、第179頁），堪信為真實。
五、上訴人主張被上訴人未依約定在系爭貨櫃內部牆面4面均加
    裝系爭鋼板、底部鋪設帆布，亦未將櫃門密封，儲水後大量
    漏水，有系爭瑕疵存在，與兩造約定之品質不符，屬不完全
    給付，且瑕疵重大，經定期催告被上訴人修補被拒，其自得
    解除系爭契約，請求被上訴人返還價金並賠償損害等情，為
    被上訴人否認，並以前詞置辯。本院判斷如下：
　㈠按承攬人之工作有瑕疵時，定作人得定相當期限請求承攬人
    修補之，承攬人不於所定期限內修補或拒絕修補或不能修補
    者，定作人得解除契約，或請求減少價金，民法第493條第1
    項、第494條本文定有明文。準此，定作人如認承攬人之工
    作有瑕疵，僅得於定期催告修補被拒，或承攬人不於所定期
    限內修補，或不能修補時，行使解除權或請求減少報酬（最
    高法院109年度台上字第3066號判決參照）。經查：
　⒈上訴人係由承辦人曾國涵於108年6月5日以LINE通訊軟體，與
    被上訴人承辦人曾瀚鋒連繫，詢問被上訴人所提如原證2貨
    櫃改裝儲水槽圖說所示（包括「切割、貨櫃內部焊鐵板及粉
    刷防水漆」等加工）之貨櫃改裝費用，及被上訴人是否有承
    作，曾瀚鋒表示：上開工作項目，被上訴人全部都能做（見
    原審卷㈠第27、29頁），曾國涵問：「材料+貨櫃+施工+運送
    」、「這樣總費用會是多少」，並稱：「運送地點是台北大
    佳河濱公園」、「6/28需要」等語，曾瀚鋒表示：「沒辦法
    細算」，曾國涵稱：「因為我們需要7座」、「1百萬含稅」
    、「做得起來嗎」等語，曾瀚鋒表示：「我大概算也20萬（
    元）以內一座」、「櫃子不能買很好的」、「A級以下的可
    以買」、「差在地板，外板有沒有凹洞」、「我是說你如果
    要求要A櫃。整個預算拉太高。」，曾國涵稱：「我最多只
    有辦法120萬（元）含稅」，曾瀚鋒建議找中間品質的櫃子
    ，曾國涵稱：「我是希望可以壓在100萬（元）內」、「櫃
    子的部分只要內部可以幫我做防水，地板如何我沒關係」、
    「不過有一個條件就是因為我們7月份要辦潑水節這些水是
    要噴向民眾」、「所以水質不能因為貨櫃的關係而變成有問
    題」等語，曾瀚鋒表示：「嗯」、「應該沒問題」、「我們
    有常做水槽」、「只是沒做過這樣大的。頂多4米大」，並
    稱：「你們這個很趕，打算何時進行」等語，曾瀚鋒答：「
    我老闆等等回來，我跟他討論一下」，曾瀚鋒稱：「因為我
    們（按指被上訴人）目前沒重要的工作，可以接」等語，嗣
    曾國涵回復：「…剛剛跟我們老闆聊完之後，決定給你們做
    ，預算是1百萬（元）含稅..再麻煩曾大哥（按指曾瀚鋒）
    幫我們挑一下貨櫃的品質跟後續的加工，然後明天是否能開
    報價單給我？」等語（上開LINE對話紀錄見原審卷㈠第29至3
    3頁，原證二圖說見原審卷㈠第169至175頁），可見上訴人係
    因被上訴人表示就如原證二圖說所示貨櫃改裝儲水槽工作，
    包括「切割、貨櫃內部焊鐵板及粉刷防水漆」等加工全部都
    能做，且「材料+貨櫃+施工+運送」總費用至多不超過120萬
    元，並能在上訴人約定期限內交貨，上訴人因此交予被上訴
    人施作，兩造間因而成立系爭貨櫃之承攬契約，並足認被上
    訴人確已知悉兩造約定之系爭貨櫃改裝儲水槽成品交付時間
    為108年6月28日，交貨地點為台北大佳河濱公園，上訴人對
    於貨櫃地板品質無特別要求，但貨櫃內部加工包括焊接鐵板
    （嗣約定應為系爭鋼板）及粉刷防水漆，並同意承作系爭貨
    櫃改裝加工，且「材料+貨櫃+施工+運送」總費用至多不超
    過120萬元。
　⒉上訴人主張系爭貨櫃之約定加工項目，尚包括底部鋪設帆布
    云云，為被上訴人否認，查被上訴人承辦人曾瀚鋒雖曾於10
    8年6月6日使用LINE通訊軟體，問上訴人承辦人曾國涵：系
    爭貨櫃改裝水槽內部是否不用帆布打底？因為伊有印象之前
    做的水槽有帆布，曾瀚鋒表示伊之前問過多家廠商，有幾間
    說不會做、不敢做，有1間會做的，價錢談不攏，沒有提到
    要帆布，曾瀚鋒稱：「我還記得4米的3萬八」、「你問的櫃
    子有沒有含運少於38000（元）的。20呎」，曾國涵表示沒
    有，其他廠商幾乎全都開A級櫃價格，5萬多元等語，曾瀚鋒
    則稱伊有問到專賣A級以下的便宜櫃，並傳送該貨櫃內外狀
    態照片予曾國涵，雖曾國涵曾表示：「內部好像真的需要鋪
    帆布」、「這樣木質地板早晚會泡爛」等語，但曾瀚鋒稱：
    「你們不是只做潑水節嗎」、「泡爛也要幾個月吧」，曾國
    涵稱：「是啊」、「每年一場」，曾瀚鋒稱：「哇，所以確
    定每年都有喔！」，曾國涵並未否認，並稱：「我們6/30裡
    面就會開始注水了一直到7/7號之後才會把水抽乾」、「所
    以7天24小時裡面都會有水」等語，曾瀚鋒則說：「那你的
    地板就必須一定要多層防水的墊子或者帆布」，曾國涵表示
    其先前沒考慮到這一點，曾瀚鋒稱：「水我是不保證完全不
    漏，之前沒人這樣搞過。你可能是第一個」、「你搞不好一
    戰成名」等語，曾國涵表示其現在仍在猶豫內部鋼板厚度是
    要用0.13公分或0.3公分，曾瀚鋒接著問：「左右邊你設計
    焊鐵板用意是什麼」、「你要補牆面怕爆開嗎」、「裡面要
    焊一個框再上鐵板比較好」，曾國涵稱：「內部的鋼板主要
    是強化整個貨櫃牆壁，因為貨櫃注滿水至少有30頓（應為「
    噸」），雖然有爬過文找過資料是說靜止不動的水其實水壓
    不會到很強大，除非高度到很高才會開始有壓力的存在」、
    「另一點就是裡面之後會設置一顆淺水式的抽水馬達，因為
    台灣沒有人有這樣製作的經驗，所以都不知該怎麼做比較好
    」、「光30噸的水在這貨櫃裡面，我就不知道貨櫃本身的結
    構撐不撐得住..」、「所以才想說內部再增加鋼板做輔助」
    等語，曾瀚鋒表示：「你這個想法可以」，並稱：「貨櫃沒
    那麼爛，常常有人裝整櫃液體，應該可以」等語，曾國涵表
    示麻煩曾瀚鋒幫忙挑完整度好一點的貨櫃，曾瀚鋒稱：「就
    不要破洞不要歪的就可以」，並稱依上訴人之預算要求，空
    櫃含運費每座不能超過4萬元，之前有人找伊做貨櫃泳池，
    伊有看過設計圖，裡面都是不鏽鋼板，與上訴人確認貨櫃內
    部要用的是不鏽鋼板或會生鏽的鋪路鐵板，曾國涵反問：「
    如果是不鏽鋼板，是不是可以不用上防水漆？」，曾瀚鋒稱
    ：「防水工程不止是上漆，有很多層要塗，有厚度的」等語
    ，並要求曾國涵手寫所需全部材料清單，伊會全部幫忙找等
    語（見原審卷㈠第33至51頁），嗣於同年6月10日曾國涵列出
    交予被上訴人施作之系爭貨櫃改裝工作所需材料清單，包括
    ：「⒈貨櫃×7」、「⒉不銹鋼泳池梯×7」、「⒊帆布×7」、「⒋
    不鏽鋼板、不鏽鋼」、「⒌防水塗料」、「⒍防水漆」、「⒎
    進出水口：4吋」，被上訴人承辦人曾瀚鋒即問：「你有問
    過帆布的廠商關於厚度的東西嗎」，曾國涵回答：「沒有耶
    」，曾瀚鋒接稱：「白鐵板3/mm夠了吧」、「很貴耶」、「
    而且要做框」等語，曾國涵則表示：「目前算起來3mm（即3
    釐米）的感覺是最能夠撐得住水壓的」，曾瀚鋒並稱：「還
    有。如果上面沒有切開，人在裡面焊接會很辛苦」、「跟在
    礦坑工作差不多」、「我們沒有抽風機哦，你要去搞一台」
    ，曾國涵稱：「貨櫃頂我需要切開一個80*80cm的口兼20*10
    0cm的長方形」、「80*80的是要給人可以進出，20*100是要
    給水管的廠商放置淺水式抽水機的管線」、「也算是通風口
    」等語，被上訴人承辦人曾瀚鋒表示知道了，嗣兩人討論擬
    購入之貨櫃狀態、改裝後外觀噴漆顏色及發票如何開立等問
    題，曾國涵並問曾瀚鋒：「…這7個儲水槽大該多久可以完工
    ？」，曾瀚鋒稱：「你是說現場做到好嗎？」、「2個禮拜
    內」，曾國涵與其確認是指報價定案後兩個禮拜內7個貨櫃
    都可以完工嗎，曾瀚鋒答：「不含找櫃子。運輸都沒算」、
    「所以我才說這個沒什麼時間」等語，並於同年6月12日傳
    送報價單給曾國涵（見原審卷㈠第51至65頁），嗣於同年6月
    13日傳送更新之報價單（見原審卷㈠第67、69頁），復於同
    年6月14日再傳送原證3所示工程報價單（見原審卷㈠第177頁
    ，工作項目名稱、單價、數量、金額、說明與附表一同），
    並未包括底部鋪設帆布，參以曾國涵收到原證3所示工程報
    價單後，並未立即確認要求施作項目尚包括底部鋪設帆布，
    亦未再與被上訴人討論約定帆布厚度等情觀之，可見系爭貨
    櫃內部牆面4面均焊上鋼板並粉刷防水漆，雖仍為兩造所約
    定被上訴人應施作之加工，但底部鋪設帆布，依被上訴人過
    往經驗，1座4米水槽所用帆布材料費用3萬8,000元，7個4米
    水槽所用帆布材料費用即高達26萬6,000元（計算式：3萬8,
    000元×7=26萬6,000元），而系爭貨櫃為20呎（1呎=0.3048
    公尺，20呎=6.096公尺）貨櫃共7個，所需帆布材料費用，
    顯然必定更高於上開7個4米水槽帆布材料費用金額，在上訴
    人要求總費用至多120萬元，及兩造所約定如附表一所示工
    作項目，未包括鋪設帆布，其總價即已達118萬元情形下，
    且底部未鋪設帆布並不影響水質，堪認兩造所約定系爭貨櫃
    之加工，應包括貨櫃內部焊上系爭鋼板及粉刷防水漆並櫃門
    密封，但不包括底部鋪設帆布。是被上訴人辯稱系爭貨櫃之
    加工並不包括底部鋪設帆布乙節，應可採信；上訴人主張兩
    造約定系爭貨櫃之加工包括底部鋪設帆布云云，則無足採信
    。
　⒊又上訴人主張兩造約定工作內容包括貨櫃內部牆面4面均加裝
    系爭鋼板，且櫃門密封，但被上訴人均未施作，經其催告於
    108年7月3日前完成系爭瑕疵補正，仍未補正，且系爭瑕疵
    致系爭貨櫃不具約定之儲水槽品質，自係重大之瑕疵，伊得
    依民法第494條規定解除系爭契約，並已於原審以起訴狀繕
    本送達為解除契約之意思表示等情，雖為被上訴人否認，辯
    稱上訴人承辦人曾國涵有告知被上訴人承辦人曾瀚鋒不需要
    加裝鋼板，只要在活動過程中不要大量漏水即可云云，然查
    依上訴人向被上訴人定作時所提如原證2貨櫃改裝儲水槽圖
    說所示，其上已載明貨櫃內部前、後、左、右牆面均設計焊
    上0.3公分鋼板補強面刷防水漆，且左右進出水口係設置於
    櫃門距左、右牆面各17.9公分、底部14.1公分處，在貨櫃上
    方距櫃門33.7公分處開80公分×80公分口，並設置樓梯與蓋
    ，方便進出清洗水槽，且在上方距前側22.5公尺處開20公分
    ×100公分口，設置蓋子，方便水管進出等情（見原審卷㈠第1
    69、171頁、第175頁之前視圖A、前視圖B、右視圖），可見
    依上訴人之設計，系爭貨櫃改裝為儲水槽之加工，其內部之
    前、後、左、右牆面均須焊上系爭鋼板補強結構，顯然包括
    位於櫃門內側之後牆面，並要求在貨櫃上方設置2個加蓋之
    進出口，方便人員進出清洗水槽、放入水管，顯然係要求於
    加工完成後，僅能自該等上方進出口出入貨櫃及放入管線，
    不再開啟櫃門，否則將無法達到改裝加工貨櫃作為儲水槽使
    用之功能，亦無須另行在貨櫃上方設置方便進出清洗水槽、
    設置水管之加蓋進出口；參以依上述被上訴人承辦人曾瀚鋒
    與上訴人承辦人曾國涵間之LINE對話紀錄，曾瀚鋒明知上訴
    人就系爭貨櫃改裝儲水槽之設計內容，及上訴人定作要求將
    系爭貨櫃內部焊上系爭鋼板並粉刷防水漆，作為儲水槽使用
    ，要確保水質不能變壞，且系爭貨櫃並非只用於系爭活動1
    次而已，原排定每年各1場，被上訴人須於108年6月28日將
    成品送至台北大佳河濱公園，於同年6月30日開始測試注水
    ，連續7天儲水，同年7月7日之後才會抽乾，貨櫃注滿水至
    少有30噸，且內部會再放置淺水式抽水馬達，於系爭活動中
    將水噴向民眾，已為被上訴人知悉並同意承作，參以被上訴
    人承辦人曾瀚鋒自承之前曾看過其他貨櫃泳池設計圖，裡面
    都有焊上不鏽鋼板，並要求曾國涵替其找1台抽風機，不然
    人員在貨櫃內部焊接會很辛苦等情（見原審卷㈠第27、29、3
    1、41、43、45、53頁），益徵被上訴人應知悉上訴人係要
    求按原證2圖說改裝施作系爭貨櫃，在貨櫃內部前、後、左
    、右等4面牆均應焊上系爭鋼板並粉刷防水漆，且櫃門不再
    開啟，應予密封，使每個貨櫃加工成品具有儲滿30噸水且加
    裝馬達後結構仍安全之品質，倘大量漏水、儲水容量明顯低
    於約定，自與兩造約定之品質不符。是被上訴人辯稱及證人
    曾瀚鋒於原審證述兩造並未約定貨櫃內部牆面4面均焊上系
    爭鋼板，亦未約定櫃門密封云云（見原審卷㈡第36頁），顯
    與事實不符，均無足採信。
　⒋再上訴人主張系爭貨櫃於108年6月30日交至系爭活動現場時
    ，內部牆面4面均未焊上系爭鋼板，且迄同年7月7日系爭活
    動開幕前，被上訴人仍未焊上乙節，亦為被上訴人所不爭執
    ，雖被上訴人辯稱其係因系爭活動主辦單位泰國工程師為方
    便進入貨櫃放置、取出馬達，才未焊上系爭鋼板云云，然為
    上訴人否認，並經證人曾國涵於原審證述：伊於108年6月30
    日得知沒有鋼板時，有向上訴人老闆表示疑慮系爭貨櫃是否
    能承受注水全滿時約30噸之水壓壓力，並叫水車來做系爭貨
    櫃的注水測試，於注水7分滿時，有些貨櫃牆面向外擴張，
    櫃體很勉強的撐住，實際上單一貨櫃最多只能注水約15噸，
    漏水情形才會比7分滿時小，有問被上訴人為何未裝鋼板，
    被上訴人說時間不夠，伊從未對被上訴人說過不用加裝鋼板
    等語（見原審卷㈡第23至24頁），且查被上訴人明知上訴人
    要求在系爭貨櫃內部牆面4面均焊上系爭鋼板，並在貨櫃上
    方設置加蓋之人員進出口、管線進出口各1個，係為使系爭
    貨櫃改裝完成後，具有各儲滿30噸水且加裝馬達後，其結構
    仍安全之品質，已如前述，而系爭貨櫃於108年6月30日送至
    系爭活動現場過程中，被上訴人為防止破壞櫃體，僅在櫃門
    假焊接，到現場後已全數打開，後來為了處理漏水，有焊接
    封閉等情，此據證人曾瀚鋒於原審證述在卷（見原審卷㈡第3
    2至33頁），參以其並證稱：上訴人沒有同意水位要在幾分
    滿，且因現場要測試，無法焊接鋼板，就漏水部分配合泰國
    工程師作業，直接做止水條跟柏油處理，代替鋼板的補強，
    修補後一樣都會漏，在系爭活動期間，系爭貨櫃實際注水量
    大約過半以上等語（見原審卷㈡第34至36頁），足認縱經被
    上訴人於現場以止水條、柏油處理漏水問題，但仍未使系爭
    貨櫃具有兩造所約定各儲滿30噸水且加裝馬達後結構仍安全
    之品質，佐以曾瀚鋒於原審證述，其建議系爭鋼板固定在櫃
    門即可，已經備料，但後來沒有焊接上去，並否認兩造有約
    定貨櫃內部牆面4面均應焊接系爭鋼板且櫃門密封等情（見
    原審卷㈠第36至37頁），顯與兩造約定系爭契約內容不符，
    益徵被上訴人未依約定於108年6月28日將系爭貨櫃加工改裝
    完成後送至系爭活動現場，遲至同年6月30日始將系爭貨櫃
    送至現場，且送至現場之系爭貨櫃，實際上並未進行任何有
    關內部4面牆面均焊上系爭鋼板且櫃門密封之加工，所交付
    貨櫃並未具有兩造所約定各儲滿30噸水且加裝馬達後結構仍
    安全之儲水槽品質，縱被上訴人嗣有以止水條、柏油處理漏
    水問題，但每個貨櫃至多只能注水5分滿（約15噸），且被
    上訴人並未舉證證明系爭契約成立後其已備妥兩造約定之系
    爭鋼板，又上訴人主張其於108年6月30日發現系爭瑕疵，催
    告被上訴人於同年7月3日前完成系爭瑕疵之補正乙節，業據
    提出LINE對話紀錄為證（見原審卷㈠第142至143頁，詳後述
    ），而被上訴人雖有進行漏水瑕疵之補正，但就系爭貨櫃欠
    缺兩造所約定各儲滿30噸水且加裝馬達後結構仍安全之瑕疵
    ，被上訴人既自接單後至系爭活動開幕前未曾準備所需系爭
    鋼板用料，可認係被上訴人經催告仍拒絕修補，且可歸責於
    被上訴人，則上訴人主張依民法第494條規定解除契約，並
    以起訴狀繕本之送達作為解除契約之意思表示，依上開說明
    ，於法有據，堪認系爭契約已經上訴人合法解除。是上訴人
    主張依民法第259條第2款回復原狀之規定，請求被上訴人返
    還其自上訴人受領之系爭貨櫃改裝加工費用91萬7,310元、2
    萬元，共93萬7,310元，並如附表三編號1、2所示之利息，
    核屬有據，應予准許。
　㈡次按因可歸責於承攬人之事由，致工作發生瑕疵者，定作人
    固得依民法第495條第1項規定，對承攬人同時或獨立行使修
    補費用償還請求權與損害賠償請求權，然該項損害賠償請求
    權，屬於債務不履行責任（不完全給付）之性質，要與同法
    第493條第2項所定之修補費用償還請求權，法律性質、構成
    要件、規範功能及所生法效均未盡相同。申言之，定作人直
    接行使此項不完全給付責任之損害賠償請求權時，既非行使
    民法第493條所定瑕疵擔保責任之修補費用償還請求權，自
    應回歸民法債編通則有關「不完全給付」之規範，並適用同
    法第227條第1項之規定。若其瑕疵給付可能補正者，依給付
    遲延之規定行使其權利；其不能補正時，則依給付不能之規
    定發生法律效果。因此，定作人對於有瑕疵之工作原得拒絕
    受領；倘已受領，並因可歸責於承攬人之事由致工作發生瑕
    疵，而該瑕疵為承攬人可能補正，其補正給付無確定期限者
    ，定作人於行使上開損害賠償請求權，必先依民法第229條
    第2項或第3項規定，催告或定有期限催告承攬人補正而未為
    給付後，承攬人自受催告或自期限屆滿時起，負遲延責任，
    定作人亦於此時始得謂有該項損害賠償請求權存在。此乃同
    法第495條第1項所定之損害賠償請求權本係不完全給付責任
    性質，並尋繹是項請求權之規範功能，於89年5月5日將同法
    第227條修正為「不完全給付」之規定施行後，並非在排除
    該條第1項所定「債權人得依關於『給付遲延』之規定行使其
    權利」之適用所當然之解釋（最高法院101年度台上字第661
    號判決意旨參照）。查上訴人於附表二所示時間，臨時調派
    水車支援，係因被上訴人未依約定於108年6月28日完成系爭
    貨櫃改裝加工及交貨，致上訴人原所安排之水源管線工作隨
    之延宕，且為測試未焊上系爭鋼板之系爭貨櫃是否具有各儲
    滿30噸水並加裝馬達後結構仍安全之約定品質，因而臨時調
    派水車支援，復因系爭貨櫃未焊上鐵板，結構安全顯有疑慮
    ，至多只能注水5分滿，為補足系爭活動所需用水量，上訴
    人因此在系爭活動開幕前及進行中臨時調派如附表二所示水
    車注水，且查於同年7月1日注水測試時，因貨櫃大量漏水，
    被上訴人承辦人曾瀚鋒於翌日向曾國涵表示伊回去載師傅上
    來，順便拿止水條跟貼布，外塞止水條就不會漏太大等語（
    見原審卷㈠第141頁），曾國涵於同日即要求被上訴人盡可能
    儘快處理，明天（即同年7月3日）下午要裝水了（見同上卷
    第143頁），嗣於同年7月3日再通知被上訴人下午4時30分要
    裝水了，被上訴人儘快補強（見同上卷第145頁），而曾瀚
    鋒當時猶佯稱帆布漏水，伊會補好，曾國涵並要求其繼續補
    強（見同上卷第147頁），嗣曾瀚鋒表示漏水問題在噴過柏
    油後已改善，其要離開現場了，但曾國涵不同意，要求被上
    訴人留在現場，直到上訴人公司老闆覺得沒問題為止（見同
    上卷第149頁），嗣於同年7月5日注水測試，仍大量漏水（
    見同上卷第157頁），曾瀚鋒表示「門鎖裏面補不到，要像
    前面塞防水條才能讓水小一點」（見同上卷第159頁），是
    上訴人主張其已限期被上訴人於108年7月3日前完成系爭瑕
    疵修補乙節，應堪採信，而被上訴人雖有以止水條、柏油處
    理漏水，就系爭貨櫃因內部4面牆面未焊上系爭鋼板且櫃門
    未密封，欠缺兩造所約定每貨櫃各儲滿30噸水且加裝馬達後
    結構仍安全之瑕疵，迄系爭活動開幕前，被上訴人拒絕修補
    ，已如前述，堪認上訴人因上開各情支出附表二所示調派水
    車費用，係因被上訴人給付遲延並給付不完全，經上訴人定
    期催告修補，雖被上訴人有處理漏水，但就貨櫃內部4面牆
    面未焊上系爭鋼板且櫃門未密封所致欠缺兩造約定之儲水安
    全瑕疵，被上訴人拒絕修補，參以被上訴人對於上訴人在附
    表二所示時間為系爭活動之測試、供水而支出該附表所示調
    派水車費用乙節並不爭執，並有偉鈦有限公司109年8月11日
    函及所附水車追加單在卷可證（見原審卷㈠第399至401頁）
    ，堪認附表二編1至3所示108年7月1至3日間之調派水車費用
    及該期間之加班費、自來水費（含營業稅）部分，係本於被
    上訴人承攬瑕疵擔保責任而生之損害，另附表二編號4至10
    所示108年7月4至8日間之調派水車費用及該期間之加班費、
    自來水費（含營業稅）部分，則係經上訴人定期催告修補瑕
    疵，為被上訴人拒絕，本於被上訴人給付不完全所致加害給
    付之損害，被上訴人辯稱附表二所示費用支出與伊無關云云
    ，無足採信。是上訴人主張依民法第495條第1項及第227條
    第2項規定，請求被上訴人賠償如附表二所示調派水車費用
    共39萬6,685元，核屬有據，應予准許。
六、綜上所述，上訴人主張依民法第494條規定解除系爭契約後
    ，並依回復原狀之法律關係，請求被上訴人返還已受領之改
    裝加工費用共93萬7,310元，並依民法第495條第1項、第227
    條第2項規定，請求被上訴人賠償其調派水車費用39萬6,685
    元，合計133萬3,995元，且加計如附表三編號1至3所示利息
    ，核屬正當，應予准許。從而原審為上訴人敗訴之判決，尚
    有未洽，上訴論旨指摘原判決不當，求予廢棄改判，為有理
    由，爰由本院廢棄改判如主文第2項所示。
七、本件事證已臻明確，兩造其餘之攻擊或防禦方法及所用之證
    據，經本院斟酌後，認為均不足以影響本判決之結果，爰不
    逐一論列，附此敘明。
八、據上論結，本件上訴為有理由，依民事訴訟法第450條、第7
    8條，判決如主文。
中　　華　　民　　國　　110 　年　　7 　　月　　21　　日
                  民事第十九庭  
                      審判長法  官  魏麗娟
                            法  官  張婷妮
                            法  官  陳慧萍
正本係照原本作成。
不得上訴。
中　　華　　民　　國　　110 　年　　7 　　月　　21　　日

  　　　　　　　　　　　　　書記官  任正人
附表一：
項次 工作項目 單位 單價（新臺幣，下同） 數量 合計 說    明 1 20呎原裝空櫃（不含運） 櫃 43,000元 7 301,000元 20呎原裝空櫃（無切割） 2 貨櫃運輸+卸貨作業 式 105,310元 1 105,310元 平板車8趟次，現場定點裝卸吊車1日 3 20呎貨櫃改裝作業（耗材、材料） 櫃 73,000元 7 511,000元 貨櫃切割材料（切片、五金）、不鏽鋼爬梯7座、不鏽鋼上掀式人孔維修組7座、3mm不銹鋼補板、2"不銹鋼方管、焊線焊條、防水底漆、防水面漆、外觀金屬漆、防鏽底漆 4 代工工資 櫃 29,500元 7 206,500元 作業人員含鐵工組、防水工班、大小工、包含伙食及住宿車資 項次1至4合計     1,123,810元  5 營業稅    56,190元 1,123,810元×5% 項次1至5合計     1,180,000元  
附表二（調派水車費用）：
編號 日期（民國） 單價 臺數 合計金額 1 108年7月1日 9,000元 2車 18,000元 2 108年7月2日 9,000元 2車 18,000元 3 108年7月3日 9,000元 4車 36,000元 4 108年7月4日 5,500元 2車  11,000元 5 108年7月5日 5,500元 2車  11,000元 6 108年7月5日 9,000元 2車 18,000元 7 108年7月6日 5,500元 1車  5,500元 8 108年7月6日 9,000元 6車 54,000元 9 108年7月7日 9,000元 8車 72,000元 10 108年7月8日 5,500元 12車  66,000元 11 自來水費   31,095元 12 17:00夜間費用 1,200元 31車 37,200元 1至12小計    377,795元 13 營業稅   18,890元 1至13合計    396,685元 

附表三（利息計算）：
編號 本金金額 利息計算期間起算日   利  率   起    算    日  末  日  1 917,310元 受領時 108年 6月14日 清償日 年息5% 2 20,000元 受領時 108年 6月30日 清償日 年息5% 3 396,685元 起訴狀繕本送達翌日 108年12月11日 清償日 年息5%